臺灣板橋地方法院交通事件裁定　　　 100年度交聲字第4079號
原處分機關　交通部公路總局臺北區監理所
異　議　人
即受處分人　陳明傳
上列受處分人即異議人因不服交通部公路總局臺北區監理所於民
國100 年11月23日所為北監營裁字第裁40-C00000000號違反道路
交通管理事件裁決書所為處分，聲明異議，本院裁定如下：
    主  文
異議駁回。
    理  由
一、原處分意旨略以：異議人即受處分人陳明傳於民國99年6 月
    17日18時01分許，駕駛車牌號碼213-YC號營業一般小客車，
    行經臺北縣三重市（現改制為新北市三重區○○○街、溪尾
    街165 巷口時，因有「駕駛人酒精濃度超過規定標準（酒測
    值0.55mg/L以上）」之違規事實，經警當場製單舉發。而異
    議人涉犯公共危險案件，另經臺灣板橋地方法院檢察署檢察
    官以99年度偵字第18372 號為緩起訴處分，命異議人向國庫
    支付新臺幣（下同）1 萬元，因緩起訴期間業已屆滿，而異
    議人依緩起訴處分意旨所為支付國庫1 萬元之緩起訴處分金
    。因異議人所支付的緩起訴處分金，未達主管機關依道路交
    通管理處罰條例第35條第1 項第1 款、第24條第1 項第2 款
    規定裁處罰鍰49,500元，依同條例第35條第8 項規定，應補
    足罰鍰金額39,500元，爰依道路交通管理處罰條例第35條第
    1 項第1 款規定，命異議人繳納罰金39,500元。
二、聲明異議意旨略以：異議人因酒後駕駛移車，經施以道安講
    習、吊扣駕駛執照12個月，另經檢察官緩起訴處分支付1 萬
    元，已有悔意，且異議人須照顧家庭，倘下次再犯願受重罰
    ，希望給予一次機會，請求撤銷原處分，為此爰依法聲明異
    議云云。
三、按汽車駕駛人飲用酒類或其他類似物後其吐氣所含酒精濃度
    超過每公升0.25毫克或血液中酒精濃度超過百分之0.05以上
    者，不得駕車；又汽車駕駛人，駕駛汽車經測試檢定有酒精
    濃度超過規定標準之情形者，處新臺幣15,000元以上60,000
    元以下罰鍰，並當場移置保管該汽車及吊扣其駕駛執照1 年
    ，道路交通安全規則第114 條第2 款、道路交通管理處罰條
    例第35條第1 項第1 款分別定有明文。再按行政罰法第26條
    第1 項前段明定：一行為同時觸犯刑事法律及違反行政法上
    義務規定者，依刑事法律處罰之。足見當處罰目的、方式相
    同時，若依刑事法律處罰足以資警惕時，即無為一事二罰再
    處以行政罰之必要。惟前述行為如經檢察官為不起訴處分、
    緩起訴處分確定或法院為無罪、免訴、不受理、不付審理、
    不付保護處分、免刑、緩刑之裁判確定，行政罰之裁處即無
    一事二罰之疑慮，故第二項規定此時仍得依違反行政法上義
    務之規定裁處。然依刑事訴訟法第253 條之1 所為之緩起訴
    處分，其中檢察官命被告為金錢給付部分，並得為民事強制
    執行名義，而具有強制性、懲罰性；雖不若易科罰金係以支
    付金錢作為自由刑之替代，惟經由緩起訴處分條件之履行，
    可使其免於遭檢察官起訴，仍具有替代刑罰之效果，且實質
    上有一定金額之支付，而屬「實質之刑事法律處罰」，此部
    分應貫徹「一行為不二罰」概念，無須再為行政罰鍰之裁處
    ，故100 年11月23日修正公布之行政罰法第26條第3 項明文
    ：「第一項行為經緩起訴處分或緩刑宣告確定且經命向公庫
    或指定之公益團體、地方自治團體、政府機關、政府機構、
    行政法人、社區或其他符合公益目的之機構或團體，支付一
    定之金額或提供義務勞務者，其所支付之金額或提供之勞務
    ，應於前項規定裁處之罰鍰內扣抵之。」。至於現行道路交
    通管理處罰條例第35條第8 項之規定，係立法者考量刑法第
    185條之3 有關刑罰規定較行政罰為輕，為免使人誤認有「
    喝得越多，罰得越輕」之不當情形，故對於酒後駕車之被告
    ，若經檢察官衡量後直接起訴移送法院審理之一般刑事案件
    ，則必須補足最低行政罰鍰差額以填補上述規範漏洞，故於
    94年12 月28 日增訂道路交通管理處罰條例第35條第8 項規
    定：「汽車駕駛人，經裁判確定處以罰金低於本條例第92條
    第3 項所訂最低罰鍰基準規定者，應依本條例裁決繳納不足
    最低罰鍰之部分。」。職是，檢察官為緩起訴處分並命捐款
    或支付一定金額者，依現行法令規定，解釋上既屬道路交通
    管理處罰條例第35條第8 項所規定之罰金，監理機關雖不得
    再為行政裁罰，惟若行為人所支付之緩起訴處分金，未達道
    路交通管理處罰條例第92條第4 項所訂最低罰鍰基準規定者
    ，應依同條例第35條第8 項之規定，於緩起訴處分猶豫期間
    後，行為人即須補繳不足最低罰鍰之部分，始為適法。
四、經查，異議人就其於上開時地飲酒後駕車，呼氣酒精濃度測
    試值達每公升0.82毫克之事實並不爭執，並有臺北縣政府警
    察局舉發違反道路交通管理事件通知單1 紙在卷可稽，其違
    規事實堪可認定。惟異議人同一酒後駕車之行為，因同時犯
    刑法第185 條之3 之公共危險罪，業經臺灣板橋地方法院檢
    察署檢察官於99年7 月6 日以99年度偵字第18372 號為緩起
    訴處分，諭知應向國庫支付10,000元，緩起訴期間為99年8
    月24日至100 年8 月23日，嗣經異議人繳款1 萬元，有上揭
    案號緩起訴處分書及臺灣高等法院被告前案紀錄表各1 份附
    卷可參。異議人既已受緩起訴之處分，且緩起訴期間已期滿
    ，實質上屬於「刑事法律處罰」，而有「一事不二罰」規定
    之適用，依行政罰法第26條第3 項規定，應於行政罰鍰內扣
    除緩起訴處分金之金額。且依道路交通管理處罰條例第35條
    第8 項規定，因上開確定緩起訴處分所課與之10,000元處分
    金，顯低於原處分機關應依「道路交通管理事件統一裁罰基
    準表所訂最低裁罰基準」規定所裁罰之額度（即49,500元罰
    鍰），故原處分機關仍應裁決異議人繳納不足最低罰鍰之部
    分（即39,500元）。
五、綜上，本件異議人於上開時、地酒後駕車之違規行為，係屬
    同時觸犯刑事法律及違反行政法上義務規定，異議人雖已因
    臺灣板橋地方法院檢察署檢察官緩起訴處分向國庫支付緩起
    訴處分金10,000元，惟其繳納之金額尚未逾道路交通管理處
    罰條例第92條第3 項所訂最低罰鍰基準規定，揆諸前揭規定
    與說明，原處分機關裁處異議人繳納不足最低罰鍰部分（即
    39,500元），並無違誤。故異議人之異議為無理由，應予駁
    回。
據上論斷，應依道路交通事件處理辦法第18條，裁定如主文。
中    華    民    國   100    年    11    月    30    日
                        刑事第三庭法  官  侯志融
上列正本證明與原本無異。
如不服本裁定，應於裁定送達後五日內敘明抗告理由，向本院提
出抗告狀。
                                  書記官  林進煌
中    華    民    國   100    年    12    月    1     日